臺灣臺北地方法院民事判決
110年度訴字第1941號
原      告  蕭美玲  
訴訟代理人  朱子慶律師
            江沁澤律師
被      告  張易華  
上列當事人間債務人異議之訴等事件，本院於民國110年11月3日
言詞辯論終結，判決如下：
    主  文
原告之訴駁回。
訴訟費用由原告負擔。
    事實及理由
壹、程序部分
　　按確認法律關係之訴，非原告有即受確認判決之法律上利益
    者，不得提起之，民事訴訟法第247條第1項前段定有明文。
    查原告主張被告就本院80年度訴字第257號確定判決（下稱
    系爭判決）之債權不存在，為被告所否認，是原告之法律上
    地位有不安之狀態存在，且能以確認判決除去，是原告本件
    訴訟，應有確認利益存在，合先敘明。
貳、實體部分　　　　
一、原告主張：訴外人名流興業股份有限公司（下稱名流公司）
    係訴外人方柏岳（原名：方武雄）冒用原告身分設立，原告
    從未參與公司設立過程，對於名流公司設立、籌措資金等事
    均不知情。原告從未收受109年度司執字第135825號強制執
    行事件（下稱系爭執行事件）之執行名義即系爭判決，亦從
    未參與系爭判決之訴訟過程，就本件債權債務之發生始末毫
    不知情，被告所執之債權顯然不實，爰依強制執行法第14條
    第1項前段規定提起本件訴訟等語，並聲明：㈠確認被告所執
    系爭判決所示之債權不存在。㈡被告不得依系爭判決之執行
    名義對原告強制執行。㈢兩造間系爭執行事件之強制執行程
    序應予撤銷。
二、被告則以：依原告提出之名流公司登記資料，查無方柏岳為
    設立人，依系爭判決所載，原告對本件債權之發生不但親自
    參與且始末知之甚詳，非方柏岳冒用原告名義所為。原告從
    未對系爭判決表示不服，系爭判決之共同被告即訴外人王森
    都雖曾對系爭判決提起上訴、再審，均遭駁回。被告曾於92
    年、95年、99年、102年執系爭判決換發之本院83年度民執
    公字第32794號債權憑證（下稱系爭債權憑證）為執行名義
    ，聲請對原告為強制執行，原告亦未異議或表示不服。嗣被
    告承受系爭判決之共同原告即訴外人蔡文寬、黃憲章、鄭葉
    忠、蕭振興、陳五臣、華秀玉、呂玉立（下合稱為蔡文寬等
    7人）之債權，債權讓與通知原告，於109年間聲請執行時，
    原告始提起本件訴訟。原告所主張均無事實亦無證據，顯係
    惡意濫訴以拖延執行，法院應依民事訴訟法第249條規定以
    裁定駁回原告之訴等語，資為抗辯，並聲明：原告之訴駁回
    。
三、經查，被告為系爭判決中原告兼共同訴訟代理人，系爭執行
    事件強制執行程序尚未終結等情，為被告所不爭執（見本院
    卷第290頁至第291頁），應作為本件判決事實認定之基礎。
四、本院得心證之理由：
　㈠被告與蔡文寬等7人前向本院提起請求損害賠償之訴，經本院
    以系爭判決判命訴外人上元證券股份有限公司、王廷宇（原
    名：王森都）、方柏岳、陳美惠、名流公司、方麗瀅（原名
    ：方麗雯）、原告（下合稱上元證券等7人）應連帶給付被
    告及蔡文寬等7人如附表所示之金額等情，有系爭判決1份在
    卷可佐（見本院卷第39頁第49頁），首堪認定。系爭判決之
    卷宗雖因銷毀而無法調閱（見本院卷第23頁），然原告對系
    爭判決之確定，並無爭執，此觀原告訴之聲明第1項即訴請
    確認「確定判決所示債權不存在」，訴之聲明第2項、第3項
    之請求權基礎係強制執行法第14條第1項前段即明。況被告
    就系爭判決後，僅王廷宇（原名：王森都）提起上訴，因上
    訴逾期，經臺灣高等法院以81年度上字第1845號裁定駁回上
    訴，王廷宇（原名：王森都）再對此提起抗告，經最高法院
    以82年度台抗字第91號裁定駁回抗告，王廷宇（原名：王森
    都）雖又提起再審，亦經最高法院以82年台聲字第351號裁
    定駁回再審，系爭判決業已確定等情，業已提出上開判決、
    裁定為憑（見本院卷第109頁至第125頁），堪可佐證系爭判
    決業已確定之情。且被告於85年間曾持系爭判決暨其確定證
    明書為執行名義，對上元證券等7人聲請強制執行，因執行
    金額不足清償債權，經本院核發系爭債權憑證（85年10月11
    日北院仁83民執公9813字第32794號），並分別於92年、95
    年、99年、102年、105年聲請對上元證券等7人為強制執行
    （案號分別為：本院92年度民執字第12851號、95年度民執
    字第50040號、99年度司執字第111891號、102年度司執字第
    107730號、105年度司執字第73286號），執行均無結果等情
    ，亦有上開債權憑證在卷可考（見本院卷第127頁至第135頁
    ），益徵系爭判決已確定無訛。
　㈡原告本件以從未收受系爭判決，亦從未參與系爭判決之訴訟
    過程，就本件債權債務之發生始末毫不知情為由，主張確認
    被告所執系爭判決所示之債權不存在云云。惟系爭判決業已
    確定，即已生形式及實體確定力，除有再審之原因外，即已
    處於不得依上訴程序廢棄或變更之狀態。系爭判決除已確定
    外，亦已逾越民事訴訟法第500條規定之提起再審之不變期
    間，原告本件以事後提起另訴之方式訴請確認已確定之系爭
    判決所示之債權不存在，欲推翻確定判決之效力，於法不合
    ，顯無理由，應予駁回。
　㈢按執行名義成立後，如有消滅或妨礙債權人請求之事由發生
    ，債務人得於強制執行程序終結前，向執行法院對債權人提
    起異議之訴，強制執行法第14條第1項定有明文。是執行名
    義有與確定判決同一效力者，債務人主張之異議事由，時點
    必須在執行名義成立後。本件原告依強制執行法第14條第1
    項前段提起如訴之聲明第2項、第3項所示之請求，然經核其
    主張之異議事由（方柏岳冒用原告身分設立名流公司，原告
    從未收受系爭判決，亦從未參與系爭判決之訴訟過程，就本
    件債權債務之發生始末毫不知情等），均非執行名義成立後
    之事由，原告訴之聲明第2項、第3項請求，已顯然無據。若
    進一步細繹原告主張之上開異議事由，依系爭判決所示（見
    本院卷第45頁），上元證券等7人未提出書狀為陳述或聲明
    ，且經合法通知未於言詞辯論期日到場，系爭判決本得依法
    一造辯論而為判決。且原告一方面不爭執系爭判決業已確定
    ，另方面又主張原告從未收受系爭判決，卻又未就系爭判決
    之送達有何不合法之情事提出任何證據，原告本件就訴之聲
    明第2項、第3項請求之主張實有矛盾，且乏實據，亦應駁回
    。
五、綜上所述，原告依強制執行法第14條第1項前段請求：㈠確認
    被告所執系爭判決所示之債權不存在。㈡被告不得依系爭判
    決之執行名義對原告強制執行。㈢兩造間系爭執行事件之強
    制執行程序應予撤銷，為無理由，應予駁回。
六、本件事證已臻明確，原告聲請通知證人方柏岳到庭作證，已
    無調查之必要，兩造其餘攻擊防禦方法及證據，核與判決之
    結果不生影響，爰不一一論列，併此敘明。
七、訴訟費用負擔之依據：民事訴訟法第78條。　　　　
中　　華　　民　　國　　110 　年　　11　　月　　12　　日
                  民事第二庭    法　官　李子寧
以上正本係照原本作成。
如對本判決上訴，須於判決送達後20日內向本院提出上訴狀。如
委任律師提起上訴者，應一併繳納上訴審裁判費。　　　　　　
中　　華　　民　　國　　110 　年　　11　　月　　12　　日
　　　　　　　　　              書記官  黃幸雪
附表：系爭判決命給付金額
姓名（即系爭判決之原告） 金額 （新臺幣） 蔡文寬 30萬元 黃憲章 10萬元 鄭葉忠 20萬元 蕭振興 10萬元 陳五臣 10萬元 華秀玉 10萬元 呂玉立 20萬元 張易華（即本件被告） 80萬元